【裁判字號】    97,訴,671
【裁判日期】    970430
【裁判案由】    毒品危害防制條例
【裁判全文】
臺灣高雄地方法院刑事判決               97年度訴字第671號
公  訴  人  臺灣高雄地方法院檢察署檢察官
被      告  甲○○
選任辯護人  張永昌律師
上列被告因毒品危害防制條例案件，經檢察官提起公訴（96年度
偵字第35558 號），本院判決如下：
    主  文
甲○○共同意圖販賣而持有第二級毒品，累犯，處有期徒刑貳年
捌月；扣案之第二級毒品大麻貳拾包（驗後合計淨重壹捌伍點肆
公克、空包裝總重貳柒點壹壹公克），均沒收銷燬（均含包裝袋
），電子磅秤壹個，沒收之。另販賣第二級毒品，累犯，處有期
徒刑參年捌月；扣案之MDMA捌包（標示合計柒佰玖拾顆，驗後淨
重合計貳參捌點貳參貳公克），均沒收銷燬（均含包裝袋），夾
鍊袋陸佰個，均沒收之。應執行有期徒刑伍年陸月。扣案之第二
級毒品大麻貳拾包（驗後合計淨重壹捌伍點肆公克、空包裝總重
貳柒點壹壹公克）及MDMA捌包（標示合計柒佰玖拾顆，驗後淨重
合計貳參捌點貳參貳公克），均沒收銷燬（均含包裝袋）；電子
磅秤壹個及夾鍊袋陸佰個，均沒收之。
    事  實
一、甲○○前因搶奪案件，經臺灣高等法院高雄分院以90年度上
    訴字第1329號判決判處有期徒刑1 年確定，於民國94年9 月
    26日縮短刑期執行完畢。詎其仍不知悔改，明知大麻、MDMA
    （俗稱搖頭丸，下亦稱之）均係毒品危害防制條例第2 條第
    2 項第2 款所列之第二級毒品，非經許可不得基於轉賣牟利
    之意圖而持有或販賣，竟於(一)96年11月27日某時，在其位於
    高雄市前金區○○○路41巷12號2 樓22B 室租屋處，與真實
    姓名年籍不詳綽號「TONY」之成年男子共同基於意圖販賣而
    持有第二級毒品大麻之犯意聯絡，由「TONY」交付其大麻20
    包（合計淨重185.4 公克、空包裝總重27.11 公克），並指
    示其以每包新臺幣（下同）8,000 元之價格售予他人，俟該
    等毒品全數賣出後，再由「TONY」分得其中之13萬元（即每
    包以6,500 元計算），甲○○則得從中獲利3 萬元，然其於
    收受後便一直將該等大麻置放於上開住處之冰箱內，嗣後雖
    曾有意將該等大麻持之販賣以牟利，但迄至被查獲前仍尚未
    著手於販賣。(二)96年12月11日凌晨零時許，另基於意圖販賣
    第二級毒品MDMA（俗稱搖頭丸）以營利之犯意，在上開住處
    內，向真實姓名年籍不詳綽號「阿傑」之成年男子，以每顆
    200 元之價格，販入MDMA790 顆（分裝為8 包，驗後淨重合
    計238.232 公克），伺機欲以每顆350 元之價格售予他人，
    並當場交付10萬元予「阿傑」。嗣為警於96年12月11日下午
    3 時15分許至上開住處巡查時，適因甲○○正要出門，而經
    警自門縫中發現該住處內之茶几上置放有電子磅秤1 個及黃
    棕色藥丸1 包，甲○○則於其犯罪尚未被發覺前，即主動告
    知員警該包藥丸為搖頭丸（即MDMA），並同意員警在未持搜
    索票之情況下進入該住處內搜索，而扣得MDMA8 包（共計
    790 顆，驗後淨重合計238.232 公克）、其所有預備供分裝
    及販出毒品MDMA所用之夾鏈袋600 個及「TONY」所有預備供
    分裝及販售毒品大麻所用之電子磅秤1 個，另由甲○○主動
    自冰箱中取出大麻20包（合計淨重185.4 公克、空包裝總重
    27.11 公克）供扣押，始查悉上情。
二、案經高雄市政府警察局新興分局報告臺灣高雄地方法院檢察
    署檢察官偵查起訴。
    理  由
壹、程序方面
一、卷附行動電話0000000000號與0000000000號、0000000000號
    及0000000000號與0000000000號、0000000000號之通聯記錄
    ，係電話公司機房機器之操作紀錄，並非人之陳述，非傳聞
    證據，與本案事實具有自然的關聯性，經查並無不得作為證
    據之限制，自得作為證據。
二、卷存高雄縣政府警察局新興分局扣押筆錄、扣押物品目錄表
    、扣押物品清單各1 紙（見警卷第4 至6 頁，偵卷第22頁）
    、檢察事務官就行動電話通聯紀錄所製作之勘驗報告1 份（
    見偵卷第39至47頁），均係被告以外之人於審判外之言詞及
    書面陳述，而公訴人及被告就上開言詞及書面陳述，均未於
    本院審理過程中聲明異議，並同意作為證據，本院審酌前開
    言詞及書面陳述作成時之情況均屬正常，無何違法取證之情
    事，且與本案相關之待證事實具有關連性，認適當作為證據
    ，依刑事訴訟法第159 條之5 第1 項之規定，認上開事證均
    應具有證據能力。
三、卷附法務部調查局97年1 月14日調科壹字第09723003210 號
    鑑定報告及高雄醫學大學附設中和紀念醫院97年1 月22日之
    檢驗報告各1 份（見偵卷第56、57頁），均係依刑事訴訟法
    第198 條、第208 條第1 項之法定鑑定程式所得之專業判定
    結果，而按刑事訴訟法第206 條所出具之鑑定報告，屬刑事
    訴訟法第159 條第1 項所指例外情形，應有證據能力。
四、卷附照片14張（見警卷第7 至11頁，偵卷第34頁，本院卷第
    62、63頁），乃是以機械之方式所留存之影像，並非供述證
    據，無傳聞法則之適用，與待證事實具有相當之關聯性，且
    檢察官、選任辯護人及被告均同意將其作為證據使用（見本
    院卷第55、56頁背面及第57頁），自得作為本案證據。
五、至扣案之MDMA8 包（790 顆，驗後淨重合計238.232 公克）
    、大麻20包（合計淨重185.4 公克、空包裝總重27.11 公克
    ）、夾鏈袋600 個及電子磅秤1 個，均非供述證據，無傳聞
    法則之適用，與本案犯罪事實具有關聯性，經查並無不得作
    為證據之事由，依法自得作為證據。
貳、實體方面：
一、訊據被告甲○○於本院審理時供承：「我坦承有收到毒品，
    也有想要販賣搖頭丸，但實際上我並沒有販賣。」、「搖頭
    丸的部分，我的確有給阿傑10萬元，他說如果我有賣出去的
    話，再以一顆200 元計算我應該給他的價格，我坦承跟阿傑
    買搖頭丸的時候我的確有想要販賣搖頭丸。」、「大麻部分
    我承認意圖販賣而持有，當初我並沒有販賣的意圖，但我害
    怕TONY會報復我，所以才想說有機會就幫他賣，但實際上我
    並沒有販賣出去。」等語（見本院卷第57頁背面、第58頁）
    ，是其業已就上開犯罪事實坦承不諱，核與證人即員警乙○
    ○於本院審判時結證稱：「我們當時有問被告毒品是何人的
    ，被告在現場的時候是說毒品是別人寄放他那裡叫他賣的。
    」、「（問：被告在警局時說『毒品是阿傑賣給他，叫他幫
    忙賣的，他當時並有拿10萬元給阿傑』，此是否出於被告自
    己的陳述？）是。」等語相符（見本院卷第53頁背面、第54
    頁），至扣案之大麻20包（合計淨重185.4 公克、空包裝總
    重27.11 公克）及黃棕色錠8 包（驗前淨重合計238.26公克
    、驗後淨重合計238.232 公克），分經檢驗認定含有大麻成
    分及呈現MDMA陽性反應，此有法務部調查局97年1 月14日調
    科壹字第09723003210 號鑑定報告及高雄醫學大學附設中和
    紀念醫院97年1 月22日之檢驗報告各1 份在卷可稽（見偵卷
    第56、57頁），復有夾鏈袋600 個及電子磅秤1 個扣案可資
    佐證，且就上開扣案大麻及MDMA之數量而言，顯非為供己施
    用之目的而置存於上開住處內，是足認被告自白與上揭犯罪
    事實相符，洵堪採信。綜此，本件事證明確，被告意圖販賣
    而持有第二級毒品大麻及販賣第二級毒品MDMA之犯行均足堪
    認定，均應依法論科。
二、論罪、科刑
  (一)按販賣毒品罪，並不以販入之後復行賣出為構成要件，只須
    以營利為目的將毒品購入或將之賣出，有一於此，其犯罪即
    已完成；至意圖販賣而持有毒品罪，則係行為人原無販賣營
    利之意圖，於購入或因其他原因取得毒品後，始另行起意販
    賣營利者而言，最高法院95年度臺上字第3574號判決足資參
    照。次按刑法第25條第1 項所謂著手，係指犯罪行為人對於
    構成犯罪之事實開始實行而言；而毒品危害防制條例第5 條
    第2 項之意圖販賣而持有第二級毒品罪，係指行為人持有毒
    品之原因並非以營利之目的而販入（例如供己用或轉讓等）
    或因其他原因而持有（例如受贈或拾獲等），嗣起意販賣，
    而尚未著手於販賣行為者而言，倘意圖販賣而持有後，已著
    手於販賣行為者，縱未及賣出即被查獲，仍屬販賣未遂之範
    圍，非意圖販賣而持有，最高法院96年度台上字第3389號判
    決亦足資參照。
  (二)經查：
    1.被告收受由綽號「TONY」之成年男子交付第二級毒品大麻
      20包，並經「TONY」指示其以每包8,000 元之價格販售予
      他人，俟該等毒品全數賣出後，再將13萬元之價金交付予
      「TONY」，差額則由其取得，然該批大麻於被告收受後迄
      至遭查獲為止均尚未著手販售予他人等情，業據被告陳述
      如前。至交付毒品予被告之該名綽號「TONY」成年男子，
      其所取得毒品之來源，究係是意圖營利而販入，或係基於
      其他原因（例如受贈、拾獲或竊取等）而取得，卷內資料
      並無得以查證，是本件並無積極證據，足資證明「TONY」
      交付被告並請被告代為尋找買主販售之毒品，係由「TONY
      」意圖營利而販入；況被告供稱其係因怕遭「TONY」報復
      ，方被迫收受上開扣案之大麻之辯詞，雖未能提出相關證
      據佐證，然公訴人亦無證據足以證明被告係以營利之目的
      而自「TONY」處販入該等大麻，故尚無法遽斷被告收受該
      批大麻之行為，係屬基於營利之目的而販入，爰此，被告
      雖係以販賣之意圖而持有該批大麻，然其在尚未著手於販
      賣行為前即被查獲，是依上開說明，被告此部分所為，係
      犯毒品危害防制條例第5 條第2 項意圖販賣而持有第二級
      毒品罪。公訴人於本院審理中就此部分變更起訴法條為毒
      品危害防制條例第4 條第2 項販賣第二級毒品罪（見本院
      卷第60頁），容有誤會，惟本件起訴之基本社會事實相同
      ，本院自得併予審理，並變更起訴法條。至於被告意圖販
      賣而持有大麻前之單純持有大麻之行為，為意圖販賣而持
      有大麻之高度行為所吸收，不另論罪。又本件被告與該名
      年籍不詳綽號「TONY」之成年男子間就意圖販賣而持有上
      開扣案毒品大麻20包之犯行，有犯意之聯絡及行為之分擔
      ，應依刑法第28條之規定，論以共同正犯。
    2.至被告另基於意圖販賣第二級毒品MDMA以營利之犯意，給
      付10萬元部分價款，以向真實姓名年籍不詳綽號「阿傑」
      之成年男子販入MDMA790 顆，並伺機欲以每顆350 元之價
      格售予他人之犯行，依上開說明，應係犯毒品危害防制條
      例第4 條第2 項販賣第二級毒品罪。公訴人於本院審理中
      業已將起訴法條變更為毒品危害防制條例第4 條第2 項販
      賣第二級毒品罪（見本院卷第60頁），因二者基本社會事
      實相同，自應准予變更。又被告販入MDMA後持有MDMA之低
      度行為，應為其後販賣之高度行為所吸收，不另論罪。
  (三)被告所犯上揭毒品危害防制條例第5 條第2 項意圖販賣而持
    有第二級毒品罪及同條例第4 條第2 項販賣第二級毒品罪，
    犯意各別，罪名有異，構成要件不同，應予分論併罰。被告
    有如上事實欄所載之犯罪科刑及執行情形，此有臺灣高等法
    院被告前案紀錄表在卷可按，其係於受有期徒刑之執行完畢
    後，5 年內故意再犯本件有期徒刑以上之罪，依刑法第47條
    第1 項之規定，均應論以累犯並加重其刑。
  (四)另按刑法第62條所謂未發覺之罪，凡有搜查權之官吏，不知
    有犯罪之事實，或雖知有犯罪事實，而不知犯罪人為何人者
    ，均屬之，最高法院26年渝上字第1839號判例意旨參照。復
    按犯人在犯罪未發覺之前，向檢察官或司法警察官告知其犯
    罪，而不逃避接受裁判，即與刑法第62條規定自首之條件相
    符，不以言明自首並願受裁判為必要，又該條所謂未發覺之
    罪，固非以有偵查犯罪權之機關或人員確知其人犯罪無誤為
    必要，而對於其發生嫌疑時，即得謂為已發覺；但此項對犯
    人之嫌疑，仍須有確切之根據得為合理之可疑者，始足當之
    ，若單純主觀上之懷疑，要不得謂已發生嫌疑，最高法院85
    年度台上字第4908號判決意旨亦足參照。訊據證人即查獲本
    案之員警鍾俊偉於本院審理時結證稱：「當天我們並沒有搜
    索票，我是被告住所的管區警員，因為有人跟我們投訴及檢
    舉說在查獲地點（也就是自立一路41巷12號2 樓22B 室）有
    人在販賣毒品，檢舉人有明確的講出上址，但並沒有說誰在
    賣，也沒有講在賣何種毒品，更無形容賣毒品之人是長什麼
    樣子，但因為檢舉人是檢舉到警政署，警政署有下交辦單。
    」（見本院卷第52頁）；另證人即查獲本案之員警乙○○於
    本院審理時亦具結後證稱：「我們是看了交辦單之後，去查
    獲地附近探訪，以前也有去過，但是並沒有人在，查獲當天
    我又跟鍾警員一起去，被告剛好要出門出來，我們跟被告是
    在2 樓的門口碰面了，我們就跟被告表明警察的身分，我們
    表明身分同時，有瞄到被告的房間裡桌上有放電子磅秤跟藥
    丸，我們才問被告那是什麼東西，被告就說那是搖頭丸，在
    門外的時候我們並沒有看到大麻，但我們後來有問被告還有
    無其他東西，被告就自己去冰箱把大麻拿出來交給我們，大
    麻是冰在冰箱裡面的。」、「當時我們站立的位置與被告房
    間的距離約3.5 公尺左右，藥丸用夾鏈袋包住放在房間的桌
    上。當時只有壹包放在桌上，其他的搖頭丸都是放在罐子裡
    ，我們在門外就有看到罐子但不知道裡面有放搖頭丸。」、
    「（問：你們在門外的時候，能否直接肯定那是搖頭丸？）
    只知道那是藥丸，但不能肯定是否為搖頭丸。」、「因為我
    們出勤時會隨身攜帶像警卷第3 頁的空白搜索同意書，我們
    就問被告是否同意搜索，被告當場就簽名讓我們進去了，進
    去後我們先確認桌上的該包藥丸是否為搖頭丸，市面上的搖
    頭丸大小不會差太多，但顏色有很多種，有的甚至還有刻圖
    樣上去，我當場雖無法百分百肯定放在桌上的該包藥丸那是
    搖頭丸，但被告有承認那包是搖頭丸。當時因為罐子就放在
    桌上又沒有蓋蓋子，我們在拿起桌上那包藥丸時，就有看到
    罐子內的東西，所以我們就問被告罐子內裝的是否也是搖頭
    丸，被告也有承認那是搖頭丸。後來我們問被告是否還有其
    他東西，被告就自己去冰箱把大麻拿出來了。」、「以我所
    站立的位置，我不能肯定那是毒品。」等語（見本院卷第52
    至55頁），足見執法員警固因人檢舉而前往被告居住之上開
    處所巡查，然在被告主動供承其住處內茶几上之黃棕色藥丸
    為搖頭丸前，員警尚不知被告犯罪之事實，且該等員警於發
    現上開住處內之茶几上放置有黃棕色藥丸及電子磅秤時，縱
    對被告行徑心存懷疑，但尚無確切之根據足使該等員警合理
    推論被告涉有罪嫌，況若非被告於當時即同意員警入內搜索
    ，並主動自冰箱內取出大麻，該等員警亦無從即時察覺被告
    犯罪，是參諸上開說明，足認被告於本件意圖販賣而持有第
    二級毒品大麻及販入第二級毒品MDMA等犯罪尚未被發覺之前
    ，即主動向司法警察告知其犯罪，而不逃避接受裁判，揆諸
    上開說明，自與自首之條件相符，均得依刑法第62條前段之
    規定，減輕其刑；並先依上揭刑法第47條第1 項之規定加重
    其刑後再依刑法第62條前段之規定減輕之。
  (五)爰審酌被告不思以正途謀生，為圖得一己之私利，明知毒品
    危害人體健康，竟無視於國家防制毒品危害之禁令，而為意
    圖販賣而持有第二級毒品大麻及販入第二級毒品MDMA之犯行
    ，雖無證據證明已達於販出或交付他人之階段，然販賣毒品
    乃文明國家認定之萬國公罪，各國莫不祭以重典，祈杜絕不
    法於萬一，且毒品為禍不僅戕害國民健康至鉅，因而衍生之
    治安問題更層出不窮，其嚴重者，甚或動搖國本，對於人類
    社會貽患無窮，又本案扣案毒品大麻及MDMA之數量均非微量
    ，如未經查獲，對社會造成之危害不難想見，自應予以非難
    ，惟念及被告係於員警巡查時主動供承其住處內置放有毒品
    ，且於犯後終能坦承犯行，態度尚可，其所意欲販賣之毒品
    在尚未交付他人施用前即遭逮捕，並未造成實害，兼衡其犯
    罪之情節、品行、生活狀況、智識程度等一切情狀，分別量
    處如主文所示之刑並定其應執行刑，以示懲儆。
  (六)扣案之第二級毒品大麻20包（合計淨重185.4 公克、空包裝
    總重27.11 公克）及MDMA8 包（驗前淨重合計238.26公克、
    驗後淨重合計238.232 公克），為查獲之毒品，均應依毒品
    危害防制條例第18條第1 項前段規定，宣告沒收銷燬。至於
    包裝上開大麻及MDMA毒品之包裝袋，因有防止毒品裸露、散
    逸之功能，且與該等毒品難以析離，自應併予沒收銷燬。另
    按毒品危害防制條例第19條第1 項規定，犯該條例第4 條至
    第9條 、第12條、第13條或第14條第1 項、第2 項之罪者，
    其供犯罪所用或因犯罪所得之財物，均沒收之，如全部或一
    部不能沒收時，追徵其價額或以其財產抵償之；係採義務沒
    收主義，法院無斟酌之餘地，且係刑法第38條第1 項第2 款
    所規定供犯罪所用之物得予沒收之特別規定，倘合於該規定
    ，依特別法優於普通法之原則，自應優先適用，最高法院97
    年度台上字第1523號判決意旨足資參照。查扣案夾鍊袋600
    個，係綽號「阿傑」之男子交付予被告作為分裝MDMA之用，
    均已為被告甲○○所有，業據被告甲○○供述無訛（見偵卷
    第18頁、本院卷第58頁背面），係供販售毒品所用之物，爰
    依上開說明，依毒品危害防制條例第19條第1 項規定宣告沒
    收。另扣案之電子磅秤1 個，被告於偵查中供承係綽號「
    TONY」之男子交付予被告，用以分裝大麻（見偵卷第18頁）
    ，亦屬供販售毒品所用之物，被告雖另陳稱該電子磅秤係屬
    「TONY」所有（見本院卷第58頁背面），然因被告與「TONY
    」間就意圖販賣而持有上開扣案毒品大麻20包之犯行，有犯
    意之聯絡及行為之分擔，屬共同正犯，且因共同正犯相互間
    利用他人之行為，以遂行其犯意之實現，本於責任共同之原
    則，有關沒收部分，對於共犯間供犯罪所用之物及共同犯罪
    所得，自均應在被告之論罪科刑項下為沒收之諭知，是仍應
    依毒品危害防制條例第19條第1 項規定宣告沒收。
據上論斷，應依刑事訴訟法第299 條第1 項前段、第300 條，毒
品危害防制條例第4 條第2 項、第5 條第2 項、第18條第1 項前
段、第19條第1 項，刑法第11條、第28條、第47條第1 項、第62
條前段、第51條第5 款，判決如主文。
本案經檢察官呂乾坤到庭執行職務
中    華    民    國    97    年    4     月    30    日
                  刑事第十二庭  審判長法  官  洪碩垣
                                      法  官  施介元
                                      法  官  葉文博
以上正本證明與原本無異。
如不服本判決應於收受本判決後10日內向本院提出上訴書狀，並
應敘述具體理由，如未敘述上訴理由者，應於上訴期間屆滿後20
日內補提理由書狀於本院（均須按他造當事人之人數附繕本）「
切勿逕送上級法院」。
中    華    民    國    97    年    4    月     30    日
                                      書記官  李柏親
附錄本判決論罪科刑之法條：
毒品危害防制條例第4 條
製造、運輸、販賣第一級毒品者，處死刑或無期徒刑；處無期徒
刑者，得併科新臺幣1 千萬元以下罰金。
製造、運輸、販賣第二級毒品者，處無期徒刑或7 年以上有期徒
刑，得併科新臺幣7 百萬元以下罰金。
製造、運輸、販賣第三級毒品者，處5 年以上有期徒刑，得併科
新臺幣5 百萬元以下罰金。製造、運輸、販賣第四級毒品者，處
3 年以上10年以下有期徒刑，得併科新臺幣3 百萬元以下罰金。
製造、運輸、販賣專供製造或施用毒品之器具者，處1 年以上7
年以下有期徒刑，得併科新臺幣1 百萬元以下罰金。
前五項之未遂犯罰之。
毒品危害防制條例第5條
意圖販賣而持有第一級毒品者，處無期徒刑或10年以上有期徒刑
，得併科新臺幣7 百萬元以下罰金。
意圖販賣而持有第二級毒品者，處5 年以上有期徒刑，得併科新
臺幣5 百萬元以下罰金。
意圖販賣而持有第三級毒品者，處3 年以上10年以下有期徒刑，
得併科新臺幣3 百萬元以下罰金。
意圖販賣而持有第四級毒品或專供製造、施用毒品之器具者，處
1 年以上7 年以下有期徒刑，得併科新臺幣1 百萬元以下罰金。


司法院資訊處製作；財團法人民間司法改革基金會備份。
